【裁判字號】    95,訴,128
【裁判日期】    950324
【裁判案由】    清償借款
【裁判全文】
臺灣彰化地方法院民事判決      95年度訴字第128號
原      告  乙○○
被      告  甲○○即王銘哲）.
                    巷11弄6.
上列當事人間請求清償借款事件，本院於民國95年3月10日辯論
終結，判決如下：
    主  文
被告應給付原告新臺幣壹佰萬元，及自民國九十年一月一日起至
清償日止，按週年利率百分之五計算之利息。
訴訟費用由被告負擔。
    事實及理由
一原告訴之聲明：被告應給付原告新臺幣（下同）100萬元，及
  自民國90年1月1日起至清償日止按週年利率5％計算之利息。
  陳述：被告於83年5月31日向原告借得100萬元，約定於83年11
  月30日清償，除書立借據外，並簽發83年11月30日到期之同面
  額本票1紙交付原告，以供擔保。詎清償期屆至後，原告向被
  告請求清償未獲置理，為此本於消費借貸之法律關係，請求被
  告如數清償借款及自90年1月1日起算之利息。
二被告答辯聲明：原告之訴駁回。陳述：被告係受妻舅曾清輝所
  託，向原告借款並簽發借據及本票，借款被曾清輝拿去。
三原告主張被告於83年5月31日向原告借得100萬元，約定於83年
  11月30日清償，除書立借據外，並簽發83年11月30日到期之同
  面額本票1紙交付原告，以供擔保，詎清償期屆至後，原告向
  被告請求清償未獲置理等情，業經原告提出借據、本票各1紙
  為證（本院94年度促字第29600號卷第8至9頁），且為被告所
  不爭執，是原告上開主張堪信為真。
四按應付利息之債務，其利率未經約定，亦無法律可據者，週年
  利率為5％；稱消費借貸者，謂當事人一方移轉金錢或其他代
  替物之所有權於他方，而約定他方以種類、品質、數量相同之
  物返還之契約；利息或其他報償，應於契約所定期限支付之，
  未定期限者，應於借貸關係終止時支付之；借用人應於約定期
  限內，返還與借用物種類、品質、數量相同之物，民法第203
  條、第474條第1項、第477條前段、第478條前段分別定有明文
  。經查：被告書立之上開借據未載清償期，惟被告既另簽發83
  年11月30日到期之同面額本票交付原告以供擔保，則兩造間自
  係以默示之意思表示，約定83年11月30日為借款之清償期，依
  民法第474條第1項、第477條前段、第478條前段，被告應於83
  年11月30日清償借款；又上開借據既未載約定利率，依民法第
  203條規定，週年利率自應為5％，均堪以認定。至被告雖以受
  訴外人曾清輝所託向原告借款，並以借款為訴外人曾清輝取去
  等語置辯，惟查本件借款之借用人為被告，並非訴外人曾清輝
  ，自應由被告負清償借款及利息之責，此與借款嗣後是否轉交
  他人無涉，被告所辯尚非可取。從而原告本於消費借貸之法律
  關係，請求被告清償借款100萬元及自90年1月1日起至清償日
  止按年息5％計算之利息，洵屬正當，應予准許。
五本件事證已臻明確，兩造其餘主張及舉證，核與判決結果不生
  影響，不再論述。
六據上論結，本件原告之訴為有理由，依民事訴訟法第78條判決
  如主文。
中    華    民    國    95    年    3     月    24    日
                  民事第二庭    法  官  廖政勝
以上正本係照原本作成。
如對判決上訴，應於判決送達後20日內向本院提出上訴狀。
                                書記官  楊年雄
中    華    民    國    95    年    3     月    24    日


司法院資訊處製作；財團法人民間司法改革基金會備份。
